【裁判字號】    99,海商,10
【裁判日期】    990930
【裁判案由】    給付運費
【裁判全文】
臺灣臺北地方法院民事判決              99年度海商字第10號
原      告  沛華實業股份有限公司
法定代理人  乙○○
訴訟代理人  甲○○
            林殷廷律師
            甘義平律師
            莊秀銘律師
被      告  衛懋企業有限公司
兼  上一人
法定代理人  丁○○
共      同
訴訟代理人  陳志峰律師
上列當事人間請求給付運費事件，本院於民國99年9月14日言詞
辯論終結，判決如下：
    主      文
被告應連帶給付原告新臺幣壹佰壹拾萬捌仟壹佰貳拾捌元及自民
國九十八年十月一日起至清償日止，按週年利率百分之五計算之
利息。
訴訟費用由被告連帶負擔。
本判決於原告以新臺幣肆拾萬元供擔保後，得假執行。但被告以
新臺幣壹佰壹拾壹萬元，為原告預供擔保，得免為假執行。
    事實及理由
壹、程序方面：
    本件被告經合法通知，未於言詞辯論期日到場，核無民事訴
    訟法第386條所列各款情形，爰依原告之聲請，由其一造辯
    論而為判決。
貳、實體方面：
一、原告起訴主張：
  (一)被告衛懋企業有限公司（下稱被告衛懋公司）於民國97年7
    月至10月間委託訴外人沛榮國際股份有限公司（下稱沛榮公
    司）安排貨物共計11筆，運送費用共計新臺幣（下同）1,10
    8,128元（下稱系爭運費），然被告衛懋公司迄今仍未給付
    系爭運費予沛榮公司，現因沛榮公司已將對被告衛懋公司之
    系爭運費債權轉讓予原告，原告並已依法通知被告衛懋公司
    ，原告自得向被告衛懋公司請求系爭運費。另據沛榮公司與
    被告衛懋公司間於95年11月27日所簽立月結同意書（下稱系
    爭月結同意書），約定被告丁○○為被告衛懋公司之連帶保
    證人，對系爭運費債務應負連帶清償責任。
  (二)系爭月結同意書係有效成立：
    依沛榮公司與客戶間就委託運送之交易模式，一般於貨物裝
    船出貨後沛榮公司即會寄發請款單請款，客戶於收到請款單
    後即應以現金或即期支票支付，但倘欲申請月結延緩於30日
    內付款，則應由客戶自行向沛榮公司提出申請，經沛榮公司
    審核同意後方會提出「月結同意書」要求客戶簽署。故月結
    同意書之內容即為沛榮公司已同意月結之具體內容，於客戶
    簽署完成後即表示雙方已就該內容達成意思表示合致，「月
    結同意書」契約即已有效成立，除非客戶另要求要留存一份
    存查，沛榮公司方會再加蓋大小章交予客戶，否則於承辦業
    務員將月結同意書交予客戶簽署攜回後，沛榮公司即逕依同
    意書辦理，是系爭月結同意書既由沛榮公司提出後經被告簽
    署完成，雙方意思表示即已合致而使契約生效，與是否加蓋
    沛榮公司之大小章無涉。蓋月結同意書契約本非法定要式契
    約，其成立生效並不限於一定之形式，況本件月結同意書契
    約倘未成立生效，當初沛榮公司讓被告享有月結之優惠？
  (三)被告丁○○就系爭運費債務為被告衛懋公司之連帶保證人：
    被告丁○○就衛懋公司之船務部分及向沛榮公司申請月結優
    惠乙事，均已授權訴外人即其姊丙○○○○處理，並將衛懋
    公司大小章交付予丙○○○○使用，而丙○○○○爭月結同
    意書上蓋用衛懋公司大小章，並在系爭月結同意書之「甲方
    ：衛懋公司，法定代理人：丁○○（即為本月結之連帶保證
    人）」文字上，蓋用被告丁○○個人之印章，是丙○○○○
    理丁○○同意擔任連帶保證人。況客戶原本於貨物裝船出貨
    後即應立即付款，既要求採月結方式延緩付款，沛榮公司為
    保障自身權益，要求必須由其法定代理人擔任連帶保證人，
    衛懋公司既欲申請月結，則丙○○○○丁○○同意擔任連帶
    保證人，亦無違丁○○授權之本意。退步言，倘認丙○○○○代理丁○○同意擔任連帶保證人之權限，則丁○○既自承
    就公司船務及申請月結事宜，均已授權丙○○○○處理，並
    將公司大小章交予丙○○○○使用，依民法第169條表見代
    理之規定，丁○○亦應對沛榮公司負授權人之責任，仍應與
    衛懋公司連帶負責。
  (四)原告業合法受讓沛榮公司對被告衛懋公司之系爭運費債權，
    沛榮公司對被告丁○○之連帶保證債權亦隨同一併移轉：
    原告於97年11月27日受讓沛榮公司對被告衛懋公司之系爭運
    費債權，並以存證信函通知衛懋公司，對衛懋公司即已發生
    效力，且原告亦一併受讓沛榮公司對連帶保證人即被告丁○○之權利。至沛榮公司前雖曾以自己名義訴請被告給付運費
    ，但因其與原告公司乃關係企業，基於帳務上處理之便利已
    將該運費債權讓與原告，而沛榮公司亦已撤回起訴改由原告
    提起本件訴訟，故並無同一運費債權有數人出面主張權利之
    情形，今僅原告方為系爭運費債權之真正權利人，應無疑義
    。
  (五)爰依系爭月結同意書約定、運送契約、連帶保證契約與債權
    讓與之法律關係，聲明請求：被告應連帶給付原告1,108,12
    8元，及自起訴狀繕本送達之翌日起至清償日止，按年息5%
    計算之利息；願供擔保，請准宣告假執行。
二、被告未於最後言詞辯論期日到場，惟據其等之前陳述，辯稱
    ：
    被告與沛榮公司間關於系爭月結同意書並無意思表示合致，
    詳觀系爭月結同意書所載，未見訴外人沛榮公司等之大小章
    用印或法定代理人簽名，是難認系爭月結同意書契約已意思
    表示合致而成立。縱系爭月結同意書成立，然丙○○○○被
    告丁○○用印之用意在於替被告衛懋公司同意月結而已，被
    告丁○○並未授權丙○○○○告丁○○個人事項簽立任何契
    約或負擔任何義務，亦即被告丁○○並無授權同意擔任被告
    衛懋公司之連帶保證人；又系爭月結同意書，係沛榮公司業
    務員戊○○○○○○○○注意之際，要求提供被告衛懋公司
    之大小章用印，戊○○○○將系爭月結同意書交由丙○○○○，而是待丙○○○○章交付後自行用印，隨即將月結同意
    書取走，並自行書寫衛懋公司名稱及丁○○姓名、地址等；
    況原告亦曾否認系爭原月結同意書之真正，而對戊○○○○
    偽造文書之刑事告訴，故被告丁○○理應無須負連帶保證人
    之責任。另就系爭運費債權前曾由沛榮公司先起訴請求，嗣
    又由原告寄發存證信函表示已受讓系爭運費債權而請求給付
    ，沛榮公司於是又撤回起訴，對同一運費債權竟有數人出面
    主張權利，原告是否為真正債權人，尚有可議之處等語。並
    答辯聲明：原告之訴駁回。
三、兩造不爭執事項：
  (一)被告衛懋公司於95年11月27日與原告、訴外人沛華船務代理
    有限公司、沛驊國際股份有限公司、沛榮公司、沛榮航空貨
    運承攬股份有限公司簽訂月結同意書，約定被告衛懋公司委
    託原告及前揭公司承攬運送，付款方式為一個月結算運費一
    次，被告衛懋公司於收到原告及前揭公司之請款單後於30日
    內全數繳清所有運費款項等，而該月結同意書之甲方欄記載
    「甲方：衛懋企業有限公司。法定代理人：丁○○（即為本
    月結之連帶保證人）。地址：臺北市○○○路7號7樓之1（
    以上請蓋立公司印鑑章）」，並蓋有被告衛懋公司章及其法
    定代理人即被告丁○○之印章。此有系爭月結同意書可證（
    見本院卷第22頁）
  (二)被告衛懋公司於97年7月至10月間委由沛榮公司運送貨物共
    計11筆，運送費用共計1,108,128元，被告迄今未給付系爭
    運費，嗣沛榮公司在97年11月27日將前揭對於被告公司之運
    費債權讓與原告，並以98年7月10日臺北體育場郵局第01272
    號存證信函通知被告公司。此有提單11份（見本院卷第5至
    15頁）、發票11份（見本院卷第16至19頁）、債權轉讓協議
    書（見本院卷第20頁）、臺北體育場郵局第01272號存證信
    函（見本院卷第21頁）均影本為憑。
  (三)原告曾對同為其與沛榮公司之業務員戊○○○○偽造文書等
    告訴，指訴戊○○○○爭月結同意書上偽造「丁○○」之屬
    押等情，嗣經臺灣臺北地方法院檢察署檢察官認定被告衛懋
    公司確有授權向原告及沛榮公司等申請月結付款乙事，戊○○○○為書寫申請資料等為由，而以98年度偵字第11255號
    為不起訴處分之情。有該不起訴處分書可稽（見本院卷第60
    至63頁）。
四、得心證理由
  (一)沛榮公司與被告衛懋公司間成立月結同意書契約之法律關係
    ：
    按當事人互相表示意思一致者，無論其為明示或默示，契約
    即為成立，民法第153條第1項定有明文。查被告衛懋公司並
    不否認其於97年7月至10月間委由沛榮公司運送貨物共計11
    筆，運送費用總計1,108,128元之事實，而原告主張沛榮公
    司與被告衛懋公司間關於運費之付款方式約定以一個月結算
    運費一次，自被告衛懋公司收到沛榮公司請款單後於30日內
    繳清所有運費之事實，業據提出系爭月結同意書為證（見本
    院卷第22號），且被告衛懋公司並不否認系爭月結同意書上
    其印章之真正，及證人丙○○○○證稱：丁○○是伊弟弟，
    伊自81年起在衛懋公司擔任業務助理，至97年11月衛懋公司
    停業為止，衛懋公司皆會向船運公司要求月結幾個月，沛榮
    公司與衛懋公司間已先口頭上同意月結，衛懋公司簽立月結
    同意書乙事，伊有向丁○○提過，屬伊被授權範圍內等語（
    見本院卷第146至148頁），再徵諸關於運送及運費付款方式
    之約定，並非要式行為，且沛榮公司與被告衛懋公司間關於
    運費之付款方式雙方均同意前揭月結之方式，依據前揭民法
    規定，堪認沛榮公司與衛懋公司間之系爭月結同意書之意思
    表示合致而契約成立。
  (二)沛榮公司與被告丁○○間成立連帶保證契約
  1.原告主張被告丁○○同意擔任被告衛懋公司對沛榮公司之系
    爭月結運費債務之連帶保證人之事實，為被告所否認，且辯
    稱被告丁○○並未授權丙○○○○伊簽立連帶保證契約等語
    。
  2.查證人戊○○○○院具結證稱：系爭月結同意書是伊所處理
    ，丙○○○○時就表明衛懋公司與所有廠商皆以月結作為付
    款方式，伊乃拿沛榮公司之月結同意書幫衛懋公司辦此手續
    ，地點在衛懋公司臺北市○○○路7號7樓之1處，當時丙○○○○公室員工在場，丙○○○○忙，電話很多，伊提要辦
    月結同意書，丙○○○○月結同意書留下，稱看完蓋好後會
    寄給伊，約隔2天後伊收到丙○○○○之已蓋好章之月結同
    意書，丙○○○○不是當天所寄，丙○○○○寫衛懋公司之
    名稱及地址、丁○○之名字，因當時已經配合，伊有告訴丙○○○○未填寫，丙○○○○快辦，因為沒有辦月結就無法
    交付提單，會影響衛懋公司交貨的時間，故由伊填寫衛懋公
    司之公司名稱等手寫部分，但其上之衛懋公司之大小章應該
    是丙○○○○，因據伊所知，衛懋公司之帳款、支票開立皆
    是丙○○○○等語明確（見本院卷第155、156頁）。
  3.證人丙○○○○具結證稱：伊自81年起在衛懋公司擔任業務
    助理，戊○○○○是於95年11月27日至衛懋公司稱因沛榮公
    司要求補月結同意書上之印章，以確認雙方間有月結關係，
    但並無詳細敘述月結同意書之內容，因為伊辦公座位旁沒有
    客人可以坐的位置，故戊○○○○要衛懋公司之大小章到一
    旁蓋，其他衛懋公司名稱等手寫部分，均是戊○○○○補填
    寫的。戊○○○○到衛懋公司代表人要負擔連帶債務之事，
    伊亦未從頭到尾看過月結同意書，且因雙方口頭上同意月結
    ，戊○○○○將月結同意書給伊看過，亦未交付月結同意書
    影本或複本給伊。衛懋公司簽立月結同意書乙事，伊有向丁○○提過，且衛懋公司很多部分是由伊自己處理，屬伊被授
    權範圍內，但無授權伊將衛懋公司大小章分開使用，丁○○
    亦無授權伊代理簽立任何債務的連帶保證契約等語（見本院
    卷第146至148頁），惟證人丙○○○○述98年度偵字第1125
    5號案件偵查中證稱系爭月結同意書上之衛懋公司與丁○○
    之印章，均是伊所蓋之情，有該次偵訊筆錄可考（見本院卷
    第78頁），前後證述不一，而證人丙○○○○：伊在本院之
    證述與在檢察官偵查中所述不同，乃是因伊平常經手許多需
    蓋章之文件，伊是同意蓋章，當時才認為應該是伊所蓋，事
    後回想伊根本沒看過月結同意書，故略有出入等語（見本院
    卷第146至148頁），然證人丙○○○○檢察官提示系爭月結
    同意書後，始證述系爭月結同意書上之印章是伊所蓋（見本
    院卷第78頁），故證人丙○○○○實根本未曾見過系爭月結
    同意書，則在為前開證述前經檢察官之提示即已知悉，而之
    後仍為上開證言，足見證人丙○○○○偵查案件證述時並無
    記憶錯誤或誤認之情事，何況證人丙○○○○1年起即擔任衛
    懋公司之業務助理，工作經驗豐富，衡諸常情，怎可能未見
    系爭月結同意書之內容，即將被告衛懋公司及丁○○之印章
    交付他人蓋用之理，再者，證人丙○○○○開偵查案件之證
    言，與證人戊○○○○述情節較為相符，是綜上所陳，應以
    證人丙○○○○開偵查案件中之證述較為可信，渠於本院之
    證述顯係迴護被告之詞，堪認系爭月結同意書上被告衛懋公
    司及丁○○之印文，均係證人丙○○○○用。
  4.觀諸系爭月結同意書（見本院卷第22頁），除在甲方（即被
    告衛懋公司）簽名處下方蓋用被告衛懋公司及丁○○之大小
    章外，另還在丁○○簽名及記載「（即為本月結之連帶保證
    人）」處蓋用丁○○之個人印章，準此而言，證人丙○○○○用被告衛懋公司及丁○○之大小章外，在丁○○簽名及記
    載「（即為本月結之連帶保證人）」處另外再蓋丁○○之個
    人章，顯見丙○○○○有代理被告丁○○與沛榮公司訂立連
    帶保證契約之行為。
  5.至於被告丁○○有無授權丙○○○○伊為連帶保證行為部分
    ，被告丁○○於前述98年度偵字第11255號案件偵查中以證
    人身分證稱：衛懋公司之船務部分由丙○○○○，伊只負責
    業務部分，關於衛懋公司向沛榮公司申請月結優惠事宜，伊
    皆授權丙○○○○等語（見本院卷第76頁），又證人丙○○○○：衛懋公司簽立系爭月結同意書乙事，伊有向丁○○提
    過，且衛懋公司很多部分是由伊自己處理，屬伊被授權範圍
    內，但無授權伊將衛懋公司大小章分開使用，丁○○亦無授
    權伊代理同意擔任任何債務的連帶保證人等語（見本院卷第
    146至148頁）。據上所陳，系爭月結同意書關於連帶保證部
    分，是由證人丙○○○○被告丁○○所訂立，而證人丙○○○○責被告衛懋公司船務部分，並有向被告丁○○提及衛懋
    公司與沛榮公司簽立月結同意書乙事，是衡情亦會向被告丁○○提及擔任連帶保證人之事，而關於衛懋公司向沛榮公司
    申請月結優惠事宜，被告丁○○皆授權丙○○○○，且證人
    丙○○○○告丁○○是姊弟關係，被告衛懋公司之負責人是
    被告丁○○，又非證人丙○○○○非被告丁○○有授權同意
    擔任前述連帶保證人，證人丙○○○○甘冒偽造文書之刑責
    ，而擅自代理被告丁○○與沛榮公司簽立連帶保證契約，因
    此，堪認丙○○○○被告丁○○為前述連帶保證行為，係在
    被告丁○○之授權範圍，從而，該連帶保證契約對被告丁○○發生效力，被告丁○○對系爭運費債務應負連帶保證之責
    。
  (三)原告受讓沛榮公司對被告衛懋公司之系爭運費債權，沛榮公
    司與被告丁○○間連帶保證契約亦隨同移轉
  1.按「債權之讓與，非經讓與人或受讓人通知債務人，對於債
    務人不生效力。但法律另有規定者，不在此限。」、「讓與
    債權時，該債權之擔保及其他從屬之權利，隨同移轉於受讓
    人。但與讓與人有不可分離之關係者，不在此限。未支付之
    利息，推定其隨同原本移轉於受讓人。」，民法第297條第1
    項、第295條分別定有明文。次按，債權之讓與，依民法第2
    97條第1項之規定，雖須經讓與人或受讓人通知債務人始生
    效力，但不以債務人之承諾為必要，而讓與之通知，為通知
    債權讓與事實之行為，原得以言詞或文書為之，不需何等之
    方式，故讓與人與受讓人間成立債權讓與契約時，債權即移
    轉於受讓人，除法律另有規定外，如經讓與人或受讓人通知
    債務人，即生債權移轉之效力（最高法院42年台上字第626
    號判例要旨可資參照）。再按，契約之保證人或連帶保證人
    係於其所保證或連帶保證之債務人不履行債務時代負或代為
    連帶負履行責任，其所信賴而願為保證或連帶保證之對象乃
    債務人，非債權人。債權人將與債務人間所訂立之契約概括
    讓與第三人者，僅契約主體即債權人之一方變更為第三人而
    已，債之內容、保證人或連帶保證人所擔保之對象及責任範
    圍均未變異，參酌民法第295條第1項前段規定「讓與債權時
    該債權之擔保隨同移轉於受讓人」之趣旨，債權人將契約概
    括讓與第三人，自毋庸得保證人或連帶保證人之同意（最高
    法院86年度台上字第2363號判決意旨可資參照）。
  2.沛榮公司於97年11月27日將其對被告衛懋公司之系爭運費債
    權1,108,128元讓與予原告，原告並於98年7月10日以存證信
    函通知衛懋公司之事實，有債權轉讓協議書（見本院卷第20
    頁）及臺北體育場郵局第01272號存證信函（見本院卷第21
    頁）為憑，揆諸前揭規定，已生系爭運費債權由沛榮公司移
    轉予原告之效力，且原告亦一併受讓沛榮公司對連帶保證人
    即被告丁○○之連帶保證債權，從而，原告請求被告衛懋公
    司與丁○○連帶給付系爭運費，洵屬有據。
五、綜上所述，原告依系爭月結同意書、運送契約、連帶保證契
    約及債權讓與之法律關係，請求被告連帶給付1,108,128元
    及自起訴狀繕本送達翌日即98年10月1日起至清償日止，按
    週年利率5%計算之利息，為有理由，應予准許。
六、因本案事證已臻明確，兩造其餘主張陳述及所提之證據，均
    毋庸再予審酌，附此敘明。
七、原告陳明願供擔保，聲請宣告假執行，經核無不合，爰酌定
    相當之擔保金額宣告之，並依民事訴訟法第392條第2項規定
    ，依職權宣告被告預供擔保得免為假執行。
八、據上論斷：原告之訴為有理由，並依民事訴訟法第385條第1
    項前段、第85條第2項、第390條第2項、第392條第2項，判
    決如主文。
中    華    民    國    99    年    9     月    30    日
                  民事第五庭    法  官  賴秀蘭
以上正本係照原本作成。
如對本判決上訴，須於判決送達後20日內向本院提出上訴狀。如
委任律師提起上訴者，應一併繳納上訴審裁判費。
中    華    民    國    99    年    9     月    30    日
                                書記官  李佩芳

司法院資訊處製作；財團法人民間司法改革基金會備份。
